臺灣臺中地方法院刑事判決　　　　　　　　　　　　　九十年度訴字第二三二八號
　　公　訴　人　臺灣臺中地方法院檢察署檢察官
　　被　　　告　乙○○
　　　　　　　　甲○○
右列被告因違反毒品危害防制條例案件，經檢察官提起公訴（九十年度偵字第一六七
三一號），本院判決如左：
    主  文
乙○○連續幫助施用第一級毒品，處有期徒刑肆月，如易科罰金，以參佰元折算壹日
。
甲○○連續轉讓第一級毒品，處有期徒刑壹年肆月。扣案之第一級毒品海洛因壹袋（
驗餘淨重零點柒陸公克，包裝重零點貳貳公克），沒收銷燬之。
    事  實
一、甲○○明知第一級毒品海洛因係政府公告列管之毒品，依法不得轉讓，竟基於無
    償轉讓第一級毒品海洛因之概括犯意，先於九十年四月底之某日，拜託不知情之
    乙○○以機車載送其至臺中市○○路文華高中（起訴書誤載為國中，下同）附近
    ，向不詳姓名年籍（綽號阿弟仔）之成年男子購買價值為新臺幣（下同）二千元
    至三千元，重量不詳之第一級毒品海洛因，並於購買後，在臺中市○○路旁之板
    車後面，將所購得之第一級毒品海洛因，部分轉讓予乙○○，隨即甲○○即將第
    一級毒品海洛因滲入水中以注射針筒注射之方式施用第一級毒海洛因（甲○○施
    用第一級毒品海洛因部分，業經臺灣臺中地方法院檢察署檢察官以九十年度毒偵
    字第二四五四號提起公訴），而乙○○則將海洛因摻入香菸中點燃施用（乙○○
    施用第一級毒品海洛因部分另經臺灣臺中地方法院檢察署檢察官聲請簡易判決處
    刑）。嗣於同年四月底之另一日及同年五月七日，甲○○又拜託乙○○以機車載
    送其至臺中市○○路文華高中附近時，乙○○明知甲○○拜託載送之目的，係為
    購買第一級毒品海洛因，竟基於幫助甲○○施用第一級毒品海洛因之概括犯意，
    連續二次提供機車載送甲○○前往臺中市○○路文華高中附近，使甲○○得以分
    別向綽號阿弟仔之成年男子購買價值為二千元至三千元，重量不詳之第一級毒品
    海洛因，甲○○並於乙○○第二次（即前開同年四月底之另一日）載送其購買第
    一級毒品海洛因後，復承先前同一之無償轉讓第一級毒品海洛因之概括犯意，又
    在臺中市○○路旁之板車後面，將該次所購得之第一級毒品海洛因，部分轉讓予
    乙○○，二人隨即各以前開所示之方式，施用第一級毒品海洛因。迨至同年五月
    七日二十一時三十分許，甲○○甫向綽號阿弟仔購得第一級毒品海洛因一袋（驗
    餘淨重０．七六公克，包裝重０．二二公克），而由乙○○騎乘機車駛至臺中市
    ○○路與西屯路口時，經警盤檢，當場查獲甲○○持有上開第一級毒品海洛因一
    袋，乙○○則乘隙逃逸。
二、案經臺灣臺中地方法院檢察署檢察官自動檢舉偵查起訴。
    理  由
一、被告乙○○連續幫助被告甲○○施用第一級毒品部分：
（一）右揭事實，業據被告乙○○於偵查中及本院審理時均坦承不諱，核與同案被告
      甲○○於警訊、偵查及本院審理中之供述情節相符，並有臺中市警察局執行盤
      詰檢查現場紀錄、贓物認領保管條各一紙、照片四張、扣案之第一級毒品海洛
      因一袋（驗餘淨重０．七六公克，包裝重０．二二公克）、法務部調查鑑定通
      知書各一份附卷可稽。被告乙○○之自白核與事實相符，堪予採信。本件事證
      明確，被告乙○○犯行堪予認定。
（二）核被告乙○○所為，係犯毒品危害防制條例第十條第一項、刑法第三十條第一
      項之幫助施用第一級毒品罪。被告乙○○係基於幫助同案被告甲○○施用第一
      級毒品之概括犯意而為之，為幫助犯，依刑法第三十條第二項之規定，按正犯
      之刑即毒品危害防制條例第十條第一項之法定刑減輕其刑。又被告乙○○先後
      二次犯行，時間緊接，手段相同，所犯構成要件同一，顯係基於概括犯意反覆
      為之，為連續犯，依刑法第五十六條規定以一罪論，並加重其刑，且依法先加
      後減之。爰審酌其犯罪之動機、目的、手段、因提供交通工具幫助同案被告甲
      ○○施用毒品，戕害他人之身體健康，及其犯罪後坦承犯行等一切情狀，量處
      如主文所示之刑，並諭知易科金之折算標準（按刑法第四十一條業於九十年一
      月十日修正公布，同年月十二日生效，修正後刑法第四十一條第一項前段規定
      「犯最重本刑為五年以下有期徒刑以下之刑之罪，而受六個月以下有期徒刑或
      拘役之宣告，因身體、教育、職業、家庭之關係或其他正當事由，執行顯有困
      難者，得以一元以上三元以下折算一日，易科罰金。」，與修正前刑法第四十
      一條規定「犯最重本刑為三年以下有期徒刑以下之刑之罪，而受六個月以下有
      期徒刑或拘役之宣告，因身體、教育、職業、家庭之關係，執行顯有困難者，
      得以一元以上三元以下折算一日，易科罰金。」不同。比較新舊法結果，以新
      法較有利於行為人，依刑法第二條第一項前段規定，本件自應適用裁判時之法
      律即修正後刑法第四十一條第一項前段之規定，附此敘明）。
二、被告甲○○轉讓第一級毒品部分：
（一）訊據被告甲○○對於其與被告乙○○曾於九十年四月底至同年五月七日前之某
      二日，一同施用第一級毒品海洛因之事實固不否認，惟矢口否認有何轉讓第一
      級毒品海洛因予被告乙○○之犯行，辯稱：二次與被告乙○○一起施用之海洛
      因均係二人公家合買的，當初以為說二人是公家出錢買毒品，罪會比較重，所
      以才說是請乙○○施用云云。經查：
  １、被告甲○○於偵查中係自行供承：「（問：乙○○載你去買毒品，他有何好處
      ？）我和他一起吸食，他都沒出錢」「（問：你請他幾次？）約一、二次．．
      ．」等語，有偵訊筆錄可稽，核與同案被告乙○○於偵訊時所陳：「（問：甲
      ○○剛才說有一、二次給你吸海洛因，沒有收錢，對上述之意見？）沒有」「
      （問：他到底免費請你幾次？）二次，他請我用沒有收錢，買毒品時我也沒有
      出錢」「（問：事後拿錢給甲○○？）沒有」等語，相互吻合。
  ２、另查，被告乙○○於本院審理時雖翻異前詞，否認被告甲○○曾給伊第一級毒
      品海洛因施用，然被告乙○○於本院審理時就所施用第一級毒品海洛因之來源
      ，先係辯稱：「．．．我是在半個月之內載他（按指被告甲○○）去買過（毒
      品）三次，但被告甲○○沒有給我海洛因施用，我施用的海洛因是朋友『長腳
      』給我的」等語，嗣則改稱：「．．．我所施用的毒品來源是由我與被告甲○
      ○公家買來的。．．．我們一起公家買二次毒品，一個人花費有約五百元，有
      的一千元，是向被告甲○○朋友買的，我不認識被告甲○○朋友，他朋友綽號
      好像是『阿弟』，兩次都是跟『阿弟』買的，我有出錢」等語，前後供詞，顯
      不相符，究以何次之辯稱方屬實在，自非無疑。
  ３、而查，被告乙○○於偵查中及本院審理時始終堅詞表示曾先後三次以機車載送
      被告甲○○向綽號「阿弟仔」之人購買第一級毒品海洛因，但一開始（即第一
      次）確實並不知情等語，有偵訊筆錄及本院訊問筆錄足資佐憑。另依本案查獲
      之經過以觀，被告甲○○又係在被告乙○○第三次載送其購買扣案之第一級毒
      品海洛因後，旋即為警盤檢而查悉上情；被告甲○○、乙○○復均坦承該第三
      次所購買之第一級毒品尚未加以施用等語，有偵訊筆錄可參。基此，可知被告
      乙○○僅可能在第二次載送被告甲○○前往購買第一級毒品海洛因時，有機會
      因明知被告甲○○係要購買毒品，而事先與之商議合買事宜，並於買得後一起
      施用，並不可能有二次合買第一級毒品海洛因，並一同施用之情事存在。是以
      ，被告甲○○、乙○○於本院審理時改以二次共同施用之第一級毒品海洛因，
      均係二人公家合買毒品的云云置辯，顯係事後串偽飾卸之詞，不足採信。
  ４、綜上，應認被告甲○○前開所辯，並不可採，本件事證明確，被告甲○○犯行
      堪予認定。
（二）核被告甲○○所為，係犯毒品危害防制條例第八條第一項之轉讓第一級毒品罪
      ，其轉讓前持有第一級毒品海洛因之低度行為，應為轉讓之高度行為所吸收，
      不另論罪。又被告甲○○先後二次犯行，時間緊接，手段相同，所犯構成要件
      同一，顯係基於概括犯意反覆為之，為連續犯，依刑法第五十六條規定以一罪
      論，並加重其刑。審酌被告甲○○不唯自身染上毒癮，還將之散播給朋友施用
      ，戕害他人之身心，與其轉讓之次數、數量，及犯罪之動機、手段、犯後供述
      前後不一等一切情狀，量處如主文所示之刑。扣案之第一級毒品海洛因一袋（
      驗餘淨重０．七六公克，包裝重０．二二公克），依毒品危害防制條例第二條
      之規定，屬於第一級毒品，爰依同條例第十八條第一項前段，宣告沒收銷燬之
      。
據上論斷，應依刑事訴訟法第二百九十九條第一項前段，毒品危害防制條例第十條第
一項、第八條第一項、第十八條第一項前段，刑法第十一條前段、第二條第一項前段
、第五十六條、第三十條第一項、第二項、修正後第四十一條第一項前段，罰金罰鍰
提高標準條例第二條，判決如主文。
中    華    民    國      九十一      年      三      月      十一      日
                          臺灣臺中地方法院刑事第二庭
                              法  官  莊  嘉  蕙
右正本證明與原本無異。
如不服本判決，應於送達後十日內向本院提出上訴狀(須附繕本)，上訴於台灣高等
法院台中分院。
                              書記官
中    華    民    國      九十一      年      三      月      十一      日
附錄論罪科刑法條
刑法第三十條
幫助他人犯罪者，為從犯。雖他人不知幫助之情者，亦同。
從犯之處罰，得按正犯之刑減輕之。
毒品危害防制條例第十條第一項
施用第一級毒品者，處六月以上五年以下有期徒刑。
毒品危害防制條例第八條第一項
轉讓第一級毒品者，處一年以上七年以下有期徒刑，得併科新台幣一百萬
元以下罰金。
